臺灣高等法院民事判決
109年度上易字第1252號
上  訴  人  賴淑幼  
上  訴  人  簡國峰  
訴訟代理人  吳宏毅律師
上列當事人間請求損害賠償事件，兩造對於中華民國109年8月17
日臺灣桃園地方法院109年度訴字第470號第一審判決，各自提起
上訴，本院於110年10月19日言詞辯論終結，判決如下：
    主  文
原判決關於命乙○○給付逾新臺幣拾伍萬參仟壹佰玖拾捌元本息部
分，及該部分假執行之宣告，暨訴訟費用之裁判，均廢棄。
上開廢棄部分，甲○○在第一審之訴及假執行之聲請均駁回。
乙○○其餘上訴、甲○○上訴均駁回。
第一、二審訴訟費用均由乙○○負擔百分之十八，餘由甲○○負擔。
    事實及理由
一、上訴人甲○○主張：對造上訴人乙○○於民國107年3月14日下午
    7時12分許，駕駛車號00-0000號自用小客車，沿桃園市大溪
    區介壽路往八德區方向行駛，行經介壽路與仁善街交岔路口
    欲左轉仁善街時，本應注意轉彎車應讓直行車先行，且無不
    能注意之情形，竟疏未注意及此，貿然左轉，適伊騎乘車號
    000-000號普通重型機車 （下稱系爭機車），沿介壽路往大
    溪區方向直行至上開交岔路口處，兩車閃避不及發生碰撞（
    下稱本件車禍），致伊受有雙小腿、右手鈍挫傷及腰部椎間
    盤突出之傷害。伊因而支出醫療費新臺幣（下同）7萬3,090
    元、醫療耗材費用1萬0,196元、洗髮費用699元、看護費用2
    萬元、交通費用4萬7,084元、薪資損失61萬2,720元、修車
    費用8,300元、長褲破損之損害399元，並因精神痛苦，受有
    非財產上損害8萬元，共計85萬元等情。爰依民法第184條第
    1項前段、第193條、第195條第1項規定，求為命乙○○給付85
    萬元及自起訴狀繕本送達翌日起算法定遲延利息之判決（原
    審判命乙○○給付甲○○22萬5,550元，及自108年6月11日起至
    清償日止，按週年利率5％計算之利息，並駁回甲○○其餘之訴
    ，兩造各自就敗訴部分提起上訴）。上訴聲明：㈠原判決關
    於駁回甲○○下列第㈡項之訴部分廢棄；㈡乙○○應再給付甲○○62
    萬4,450元，及自起訴狀繕本送達翌日起至清償日止，按週
    年利率5％計算之利息。
二、乙○○則以：系爭機車於96年3月出廠，至本件車禍發生時已
    逾5年，修車費用應以折舊後之價值830元計算。甲○○受有腰
    部椎間盤突出之傷害，與本件車禍無相當因果關係，此部分
    醫療費用不應准許。非財產上損害部分，甲○○請求金額過高
    。另甲○○就本件車禍有未注意車前狀況及占用右轉車道直行
    之過失，應負40％與有過失責任等語，資為抗辯。上訴聲明
    ：㈠原判決關於命乙○○為給付部分及該部分假執行之宣告均
    廢棄；㈡上開廢棄部分，甲○○在第一審之訴及假執行之聲請
    均駁回。
三、乙○○於107年3月14日下午7時12分許，駕駛車號00-0000號自
    用小客車，沿桃園市大溪區介壽路往八德區方向行駛，行經
    介壽路與仁善街交岔路口左轉仁善街時，本應注意轉彎車應
    讓直行車先行，且依當時情形，天候陰、夜間有照明、柏油
    路面乾燥、無缺陷、無障礙物、視距良好，並無不能注意之
    情形，竟疏未注意及此，貿然左轉，適甲○○騎乘系爭機車，
    沿介壽路往大溪區方向直行駛至上開交岔路口，兩車發生碰
    撞，致甲○○受有雙小腿及右手鈍挫傷之傷害，至少受有支出
    醫療費用3萬5,980元、醫療耗材費用6,676元、交通費用4萬
    1,095元、看護費用2萬元、洗髮費用699元、薪資損失12萬6
    ,963元之損害，亦支出修車費用8,300元，並已受領強制汽
    車責任保險給付9萬8,500元等事實，為兩造所不爭執（見本
    院卷二第103頁、第183至184頁），堪信屬實。甲○○請求賠
    償損害，為乙○○以前詞所拒。茲就爭點論述如下：
　㈠過失不法侵害他人之權利者，負損害賠償責任；不法侵害他
    人之身體或健康者，對於被害人因此增加生活上之需要時，
    應負損害賠償責任；不法侵害他人之身體、健康者，被害人
    雖非財產上損害，亦得請求賠償相當之金額，此觀民法第18
    4條第1項前段、第193條第1項、第195條第1項前段規定甚明
    。查乙○○轉彎車未讓直行車先行之過失駕駛行為，造成本件
    車禍，致甲○○受傷。則賴甲○○主張其遭過失不法侵害身體權
    、健康權造成損害，乙○○應負財產上及非財產上之損害賠償
    責任，自屬有據。茲就損害賠償項目與數額分述如下：
　⒈醫療費用：
　　⑴甲○○主張：伊因本件車禍受有雙小腿、右手鈍挫傷及腰部
      椎間盤突出之傷害等情，固據提出診斷證明書、醫療費用
      收據為憑。然乙○○僅承認甲○○所受雙小腿、右手鈍挫傷之
      傷害係因本件車禍所造成，而否認腰部椎間盤突出之傷害
      與本件車禍有關，國軍桃園總醫院亦以110年8月24日醫桃
      企管字第1100108937號函覆稱：「107年3月14日車禍，10
      7年7月23日初診，間隔有3個月之久，故無法確認其間有
      直接關連性」等詞（見本院卷二第129至131頁），至於甲
      ○○提出之診斷證明書、醫療費用收據，則僅能證明其經診
      斷有腰部椎間盤突出之傷勢及因此就醫之事實，無法證明
      此傷勢之成因為何，不能認為甲○○所受腰部椎間盤突出之
      傷害係因本件車禍所造成，是其為治療腰部椎間盤突出所
      支出之醫療費用，自非屬本件車禍之損害範圍。
　　⑵甲○○主張其因本件車禍而至急、門診就醫或復健支出醫療
      費用7萬3,090元（即國軍桃園總醫院1萬9,340元〈原判決
      第5頁誤載為2萬0,070元，應係重複計算臺北榮民總醫院
      之730元，見原審卷第69頁〉、臺北榮民總醫院730元、浤
      安中醫診所〈下稱浤安診所〉1萬1,670元、嘉得診所4萬1,3
      50元，見原審卷第69、221、258頁）等情，業據提出醫療
      費用收據為證（見原審卷第87至89頁、第250至256頁、第
      336至396頁）。乙○○對於原審判准之3萬5,980元（即原判
      決第5至8頁所載國軍桃園總醫院1萬9,180元、臺北榮民總
      醫院730元、浤安診所9,270元、嘉得診所6,800元，見本
      院卷一第13至16頁）並不爭執（見本院卷二第102、184頁
      ），堪認此部分醫療費用屬本件車禍所生之損害範圍。
　　⑶逾3萬5,980元（即原判決駁回國軍桃園總醫院890元、浤安
      診所2,400元、嘉得診所3萬4,550元）部分：
　　　①甲○○於109年3月2日、16日至國軍桃園總醫院腦神經脊椎
        外科就診分別支出430元、460元（見原審卷第219頁）
        ，距本件車禍已近2年，且依其就醫科別可知應係治療
        腰部椎間盤突出之傷勢，此部分費用共890元自與本件
        車禍無關。
　　　②甲○○於107年3月15日至16日、4月10日、5月24日、5月29
        日至31日、6月25日至29日至浤安診所就醫12次，每次
        支出200元（見原審卷第238、242、248頁），並陳稱係
        自費推拿之費用等語（見原審卷第569頁）。然觀之浤
        安診所門診費用明細表所載，甲○○就上開12次就醫均未
        支付掛號費與健保費（見原審卷第238、242、248頁）
        ，依診斷證明書所載傷勢（病名）為左側膝部挫傷、右
        側肩膀挫傷、右側小腿挫傷，醫師囑言則僅為就診次數
        及配合休養等詞（見原審卷第231至235頁），未說明自
        費就醫之診療內容為何，均未能證明甲○○所受雙小腿、
        右手鈍挫傷之傷勢有何自費推拿治療之必要性，此部分
        費用共2,400元自非回復原狀所必要，而非本件車禍所
        生之損害範圍。
　　　③甲○○至嘉得診所就醫均係自費，且醫療費用收據僅記載
        支出項目為「藥劑費」或「處置（換藥）之費用」（見
        原審卷第270至334頁），診斷證明書亦未記載自費就醫
        之診療內容為何（見原審卷第51至55頁）。甲○○未證明
        其所受雙小腿、右手鈍挫傷之傷勢有何自費治療之必要
        性，此部分（即逾6,800元）醫療費用共3萬4,550元自
        非回復原狀所必要，而非本件車禍所生之損害範圍。
　　⑷準此，甲○○因本件車禍受有支出醫療費用之損害，應為原
      審判准而為乙○○所不爭之3萬5,980元。
　⒉交通費用：
　　⑴甲○○主張：伊因本件車禍受傷，搭乘計程車或公車就醫，
      支出交通費用4萬7,084元（即國軍桃園總醫院5,257元、
      臺北榮民總醫院2,200元、浤安診所1萬7,200元、嘉得診
      所2萬2,427元，見原審卷第69、221、258頁）而受有損害
      等情，業據提出計程車專用收據為證（見原審卷第87至89
      頁、第250至256頁、第336至396頁）。乙○○對於原審判准
      之交通費用4萬1,095元（即原判決第8至10頁所載國軍桃
      園總醫院5,185元、臺北榮民總醫院2,200元、浤安診所1
      萬1,390元、嘉得診所2萬2,320元，見本院卷一第16至18
      頁）並不爭執（見本院卷二第102、184頁），堪認此部分
      交通費用屬本件車禍所生之損害範圍。
　　⑵逾4萬1,095元（即原判決駁回國軍桃園總醫院72元、浤安
      診所5,810元、嘉得診所107元）部分：
　　　①甲○○於109年3月2日、16日至國軍桃園總醫院腦神經脊椎
        外科就診係治療腰部椎間盤突出之傷勢，與本件車禍無
        關，業如前述，故此部分就醫支出之交通費用72元，亦
        不能認屬本件車禍所生之損害範圍。
　　　②甲○○於107年3月15日至16日、4月10日、5月24日、5月29
        日至31日、6月25日至29日至浤安診所就醫共12次，均
        係自費推拿，然未證明屬回復原狀所必要，業如前述，
        故此部分就醫支出之交通費用3,390元（107年3月15日
        至16日、4月10日搭乘計程車每趟來回800元，其餘9次
        搭乘公車每趟來回110元〈此車資計算方式詳下述〉）【
        計算式：800×3＋110×9＝3,390】，不能認屬本件車禍所
        生之損害範圍。惟觀之浤安診所診斷證明書所載，甲○○
        共計就醫57次【計算式：26＋11＋20＝57】（見原審卷第2
        31、233、235頁），扣除107年3月15日至5月2日共計搭
        乘計程車共16次（即107年3月15日、16日、31日、4月1
        0日至13日、4月18日、4月23日至28日、5月1日至2日，
        見原審卷第250至256頁），再扣除107年6月7日就醫卻
        未主張交通費用（見原審卷第225頁），故其共計搭乘
        公車40趟來回。又甲○○主張：伊如搭乘公車至浤安診所
        ，先從居住之員樹林乘車至桃園區，每趟來回支出74元
        ，桃園區內轉乘至該診所，每趟來回支出36元，共計每
        趟來回支出110元等情，經核並無明顯不當，且乙○○對
        於原審同此認定亦始終未予爭執，應屬可採。故甲○○至
        浤安診所就醫，40趟來回支出公車費用，共計應為4,40
        0元【計算式：40×110＝4,400】，而非原審認定之1,980
        元（見原判決第10頁第1、15行，見本院卷一第18頁）
        ，是其至浤安診所就醫尚受有支出2,420元交通費用之
        損害【計算式：4,400－1,980＝2,420】。
　　　③甲○○雖主張：伊於107年6月11日、22日至嘉得診所就醫
        ，依序支出交通費用50元、57元，共計107元云云（見
        原審卷第262頁），並提出統一發票為證（見原審卷第3
        96頁），然非計程車或其他車資費用之單據，至多僅能
        證明支出費用之事實，而無法證明支出此部分費用與就
        醫有何關聯性，且為乙○○所否認，此部分主張自無可取
        。
　　⑶準此，甲○○因本件車禍受有支出交通費用之損害，共計應
      為4萬3,515元【計算式：41,095＋2,420＝43,515】。
　⒊看護費用：
　　甲○○主張其因本件車禍受有看護費用2萬元之損害，業據提
    出臺北榮民總醫院107年3月20日診斷證明書載有「受傷後復
    健需有專人照顧10日」等詞可憑（見原審卷第39頁），並為
    乙○○所不爭執（見本院卷二第102、184頁），堪認屬本件車
    禍所生之損害範圍。
　⒋醫療耗材費用：
　　⑴甲○○主張其因本件車禍支出醫療耗材費用1萬0,196元，就
      其中6,676元部分，業據提出其購買人工皮、消毒液、藥
      膏、棉球、紗布、生理食鹽水等醫療耗材用品之收據為憑
      （見原審卷第59至63頁），且臺北榮民總醫院107年3月20
      日診斷證明書亦記載「雙踝挫傷需要人工皮與藥膏敷藥使
      用」（見原審卷第39頁），經核均為治療其因本件車禍所
      受傷害所必要，並為乙○○所不爭執（見本院卷二第102、1
      84頁），堪認此部分醫療耗材費用屬本件車禍所生之損害
      範圍。
　　⑵至就其餘3,520元醫療耗材費用部分，甲○○固提出109年3月
      11日購買滑輪強力背架之統一發票為證（見原審卷第67頁
      ）。然甲○○所受腰椎椎間盤突出之傷害，並非因本件車禍
      所造成，業經析述如前（參三㈠⒈⑴）；且依國軍桃園總醫
      院109年3月2日診斷證明書所載，甲○○係經診斷腰椎滑脫
      症、腰椎椎間盤突出而「建議著背架」（見原審卷第31頁
      ）等情，參互以觀，足認甲○○購買滑輪強力背架，係為治
      療腰椎椎間盤突出之傷勢，而非治療本件車禍所生之傷害
      。故甲○○購買背架所支出之3,520元，自非回復原狀所必
      要，不能認為係因本件車禍所生之損害範圍，此部分主張
      自無可取。
　⒌洗髮費用：
　　甲○○主張其因本件車禍無法自行洗髮而支出洗髮費用699元
    ，業據提出收據可參（見原審卷第59、61頁），並為乙○○所
    不爭執（見本院卷二第102、184頁），堪認屬本件車禍所生
    之損害範圍。
　⒍薪資損失：
　　⑴甲○○主張：伊因本件車禍受傷需請假看診、復健，於107年
      3月15日至109年3月16日間，合計請假4月又20日，受有薪
      資損失61萬0,232元等情，固據提出請假單為據（見原審
      卷第21至25頁）。然請假單至多僅能證明甲○○請假未到班
      之日數，無法證明因本件車禍受傷而有休養之必要，自不
      能以此請假日數為據，計算其有休養必要所受之薪資損失
      。
　　⑵甲○○於本件車禍前平均月薪13萬1,300元，因本件車禍受有
      29日（即原判決第12頁第1至5行所載臺北榮民總醫院107
      年3月20日診斷證明書建議專人照顧10日〈見原審卷第39頁
      〉及原判決第12頁第15至19行所載38次就醫均以半日計算
      ，見本院卷一第20頁）之薪資損失，共計12萬6,923元【
      計算式：131,300×29/30＝126,923，元以下四捨五入】等
      事實，為乙○○所不爭執（見本院卷二第102、184頁），堪
      認此部分薪資損失屬本件車禍所生之損害範圍。
　　⑶逾12萬6,923元薪資損失部分，甲○○雖提出國軍桃園總醫院
      107年3月14日診斷證明書，處置意見欄記載建議甲○○休養
      3日（見原審卷第43頁），然此係車禍當日急診之判斷。
      甲○○嗣於107年3月20日至臺北榮民總醫院就醫，該日診斷
      證明書記載其受傷後應由專人照顧10日（見原審卷第39頁
      ），自可認本件車禍後10日有休養之必要。故國軍桃園總
      醫院107年3月14日診斷證明書建議休養3日，應已包含於
      臺北榮民總醫院107年3月20日診斷證明書建議之10日內，
      不能重複計算之。甲○○雖又提出國軍桃園總醫院107年12
      月7日診斷證明書，處置意見欄記載建議甲○○「休養貳週
      （107年6月30日到107年7月14日為止）」（見原審卷第35
      頁）。然觀之嘉得診所診斷證明書之記載，甲○○係於107
      年3月19日至107年6月22日至該診所治療雙小腿、雙足踝
      之擦挫傷（見原審卷第51至55頁），堪認其擦挫傷應已於
      107年6月22日完成治療，故國軍桃園總醫院107年12月7日
      診斷證明書所載107年6月30日起算2週之休養期間，應與
      雙小腿、雙足踝之擦挫傷之治療無關。復參諸國軍桃園總
      醫院107年12月7日診斷證明書所載其他處置意見包含「不
      能搬運重物和長時間站立」、「建議後續復健治療」及診
      斷欄載有「腰部椎間盤突出症」，可認「休養貳週」應係
      針對腰部椎間盤突出症。惟甲○○所患腰椎椎間盤突出症之
      傷勢，並非因本件車禍所造成，業如前述，是其因該症狀
      休養所生之薪資損失，自不能認為係本件車禍所生之損害
      。至甲○○所提出之其他診斷證明書、醫療費用收據等資料
      ，至多僅能證明其就醫、復健之事實，然其復健既係針對
      腰部椎間盤突出症，業如前述，自與本件車禍無關，仍無
      法證明係因本件車禍而有休養之必要。是甲○○主張逾12萬
      6,923元薪資損失部分，不能採信。
　⒎修車費用：
　　⑴甲○○主張：系爭機車因本件車禍受損壞，伊因而支出修車
      費用8,300元等情，業據提出行車執照、收據、估價單、
      債權讓與證明書為憑（見外放臺灣桃園地方法院檢察署10
      7年度偵字第23308號影卷〈下稱偵查影卷〉第11頁、原審卷
      第63、65、572頁），並為乙○○所不爭執（見本院卷二第1
      02、184頁）。惟上開估價單所載之修繕品名均屬零件，
      並無工資項目，且兩造均不爭執8,300元均為零件費用（
      見本院卷二第182頁）。又觀之上開行車執照可知，系爭
      機車係於96年3月出廠，亦為兩造所不爭執（見本院卷二
      第102頁）。足見系爭機車之零件於本件車禍發生時已有
      折舊，故甲○○主張之修車費用係將零件材料以新品換舊品
      修復，如以新品價額計算損害，與舊品相較勢將造成額外
      利益，與損害賠償僅在填補損害之原則有違，自應予以適
      當折舊至本件車禍發生前零件材料之原價額為適當。
　　⑵參考營利事業所得稅查核準則第95條第6款規定：「固定資
      產提列折舊採用平均法、定率遞減法或年數合計法者，以
      1年為計算單位；其使用期間未滿1年者，按實際使用之月
      數相當於全年之比例計算之；不滿1月者，以月計。」；
      行政院所訂頒之「固定資產耐用年數表」及「固定資產折
      舊率表」之規定，機車之耐用年數為3年，依定率遞減法
      每年折舊536/1000，但其最後1年之折舊額，加歷年折舊
      累計額，其總和不得超過該資產成本原額之9/10。故系爭
      機車自96年3月出廠，算至因本件車禍受損之日即107年3
      月14日止，已使用逾耐用年數3年，其維修更換零件費用
      折舊額業逾成本原額9/10，揆諸前揭說明，應以成本原額
      9/10計算其折舊額，是以甲○○所受支出修車費用之損害，
      於扣除折舊後應為830元【計算式：8,300×（1－9/10）＝83
      0】，逾此金額之主張則難認有據。
　⒏長褲破損費用：
　　甲○○雖主張其長褲因本件車禍破損而受有399元之損害云云
    ，惟未舉證以實其說，此部分主張自無可取。
　⒐非財產上損害：
　　非財產損害之賠償須以人格權遭遇侵害，使精神上受有痛苦
    為必要，其核給之標準固與財產上損害之計算不同，然非不
    可斟酌雙方身分資力與加害程度，及其他各種情形核定相當
    之數額。查甲○○為國中畢業，曾為報社業務，現為茶莊副理
    ；乙○○為國小畢業，目前為自耕農等節，業據兩造陳明在卷
    （見本院卷一第132、141頁）。復參諸原審查詢之兩造106
    、107年稅務電子閘門財產所得調件明細表，可知兩造均有
    相當之財產、資力（見原審卷第446至464頁、第468至475頁
    ）。上情亦為兩造所不爭執（見本院卷一第132頁、本院卷
    二第103頁）。又甲○○因本件車禍受有雙小腿、右手鈍挫傷
    之傷害，自有精神痛苦。本院審酌上情，及兩造之教育程度
    、身分、社會地位、經濟狀況、甲○○所受精神痛苦程度等一
    切情狀，認甲○○請求非財產上損害賠償8萬元，應屬適當。
　⒑準此，甲○○因本件車禍所受損害項目與金額為：醫療費用3萬
    5,980元、交通費用4萬3,515元、看護費用2萬元、醫療耗材
    費用6,676元、洗髮費用699元、薪資損失12萬6,923元、修
    車費用830元及非財產上損害8萬元，合計31萬4,623元【計
    算式：35,980＋43,515＋20,000＋6,676＋699＋126,923＋830＋80,
    000＝314,623】。
　㈡甲○○就本件車禍之發生有未注意車前狀況之與有過失：
　⒈損害之發生，被害人與有過失者，法院得減輕賠償金額，或
    免除之，此觀民法第217條規定甚明。是如被害人就損害之
    發生亦有過失，自應按被害人與行為人之過失責任比例，減
    輕行為人之賠償金額。又汽車行駛時，駕駛人應注意車前狀
    況及兩車並行之間隔，並隨時採取必要之安全措施；設有左
    右轉彎專用車道之交岔路口，直行車不得占用轉彎專用車道
    ，道路交通安全規則第94條第3項前段、第98條第2項亦分別
    訂有明文。
　⒉乙○○抗辯：甲○○就本件車禍之發生，有未注意車前狀況及占
    用右轉車道直行之過失等語，係引用桃園市政府車輛行車事
    故鑑定會之鑑定意見、道路交通事故現場圖、現場照片及警
    詢筆錄（見本院卷二第143至145頁、第183頁），並提出goo
    gle地圖為憑（見本院卷二第149至151頁），然為甲○○所否
    認。經查：
　　⑴稽之本件車禍後警詢時，甲○○陳稱當時時速為30至40公里
      （見偵查影卷第9頁），乙○○則陳稱當時時速不到20公里
      （見偵查影卷第4頁），參以前述甲○○所受傷勢為雙小腿
      及右手鈍挫傷，尚非嚴重，可見兩造上開所陳碰撞當時車
      速應非子虛。然甲○○卻稱斯時來不及反應發生碰撞（見偵
      查影卷第9頁），亦即甲○○在此較低速度行駛之情形下，
      尚且無法及時反應而發生本件車禍，自可認有未充分注意
      車前狀況之情形，桃園市政府車輛行車事故鑑定會鑑定意
      見書所載之鑑定意見亦同此認定（見偵查影卷第46至48頁
      ）。又本件車禍當時天候陰、夜間有照明、柏油路面乾燥
      、無缺陷、無障礙物、視距良好，有道路交通事故調查報
      告表為憑（見偵查影卷第16頁），並為兩造所不爭執，亦
      如前述，益徵並無不能注意之情形。故乙○○抗辯甲○○就本
      件車禍之發生有未注意車前狀況之過失等語，應屬可採。
　　⑵甲○○於警詢時陳稱其當時行駛在介壽路外側車道等語（見
      偵查影卷第9頁），嗣於車輛行車事故鑑定會及本院均改
      稱當時行駛在介壽路中線右側等語（見偵查影卷第47頁背
      面、本院卷二第183頁）。觀之本件車禍現場照片所示兩
      車碰撞後之相對位置，系爭機車係向右倒地，且倒地處約
      在介壽路右轉專用車道與中線車道交界之延伸處（見本院
      卷二第171頁），以乙○○係駕車從系爭機車左側駛來碰撞
      之情形研判，系爭機車倒地前應係行駛在倒地位置之左側
      方屬合理；再參諸乙○○提出之google地圖可知，介壽路由
      八德區往大溪區方向（即甲○○行車方向）原為兩線車道，
      右轉專用車道係於介壽路至仁善街交岔路口前，才由原外
      側車道分支出去（見本院卷二第149頁）等情以考，自可
      認甲○○主張：伊當時要直行介壽路，警詢所稱外側車道係
      指中線車道，警詢時有腦震盪現象，不是很清楚等語（見
      本院卷二第183頁），當非無稽，自應以其於車輛行車事
      故鑑定會及本院所陳稱係行駛在介壽路中線車道右側為可
      採，桃園市政府車輛行車事故鑑定會於判斷路權歸屬時亦
      同此認定（見偵查影卷第48頁）。是依甲○○本件車禍當日
      陳述所製作之道路交通事故現場圖，亦失所附麗，不能為
      有利於乙○○之認定。又乙○○所駕車輛雖係車頭遭碰撞，且
      於本件車禍後停止位置係在右轉專用車道延伸處之交岔路
      口（見本院卷二第173、183頁）。然衡諸事理常情，駕駛
      人於發生車禍後有反應時間與煞停時間之時間差，未必會
      於發生碰撞後立刻停止。故上開照片所示現場狀況，應係
      乙○○發生車禍碰撞且經過反應時間與煞停時間再向前行駛
      後停止之情形，並非發生車禍碰撞當時之位置，自不能據
      以認定甲○○行駛之車道為右轉專用車道。況果若甲○○係沿
      右轉專用車道直行，則其穿越仁善街後將會行至介壽路之
      路肩停車格（見本院卷二第171頁），亦與一般人之行車
      習慣常情不符，益徵乙○○所辯不可採信，甲○○並無占用右
      轉車道直行之過失。
　⒊基上所陳，乙○○之過失情節為左轉彎車未讓對向直行車先行
    ，甲○○之過失情節為未充分注意車前狀況。復佐以桃園市政
    府車輛行車事故鑑定會之鑑定意見，乙○○為肇事主因，甲○○
    為肇事次因（見偵查影卷第48頁）。衡諸兩造過失情節、程
    度輕重等一切情狀，應認甲○○就本件車禍之發生，應負20％
    之過失責任。是依上開比例計算，甲○○得請求乙○○損害賠償
    之金額為25萬1,698元【計算式：314,623×（1－20％）＝251,6
    98，元以下四捨五入】。
　㈢甲○○得請求金額之計算：
　⒈保險人依本法規定所為之保險給付，視為被保險人損害賠償
    金額之一部分；被保險人受賠償請求時，得扣除之，強制汽
    車責任保險法第32條定有明文。查甲○○已受領強制汽車責任
    保險給付9萬8,500元，為兩造所不爭執，業如前述，且兩造
    均同意以此金額扣除上訴人請求金額之本金（見本院卷二第
    103頁），故乙○○應賠償甲○○15萬3,198元【計算式：251,69
    8－98,500＝153,198】。
　⒉給付無確定期限者，債務人於債權人得請求給付時，經其催
    告而未為給付，自受催告時起，負遲延責任。其經債權人起
    訴而送達訴狀，與催告有同一之效力；遲延之債務，以支付
    金錢為標的者，債權人得請求依法定利率計算之遲延利息；
    應付利息之債務，其利率未經約定，亦無法律可據者，週年
    利率為5％，此觀民法第229條第2項、第233條第1項、第203
    條規定甚明。本件給付為損害賠償之債，並無約定給付期限
    及遲延利息之利率，揆諸前揭法條規定，甲○○以起訴狀繕本
    送達乙○○翌日即108年6月11日（見附民卷第7頁）起算法定
    遲延利息，亦屬有據。
四、綜上所述，甲○○依第184條第1項前段、第193條、第195條第
    1項規定，請求乙○○給付15萬3,198元，及自108年6月11日起
    至清償日止，按週年利率5％計算之利息，洵屬正當，應予准
    許。逾此範圍之請求，則屬無據，不應准許。原審判命乙○○
    給付22萬5,550元本息，就逾上開應准許部分，為乙○○敗訴
    之判決，容有未洽。乙○○上訴意旨，指摘原判決此部分不當
    ，求予廢棄改判，為有理由。爰由本院將原判決此部分廢棄
    ，改判如主文第2項所示。至未逾上開應准許部分，原審為
    乙○○敗訴之判決，並為准、免假執行之諭知；上開不應准許
    部分，原審為甲○○敗訴之判決，均無不合。乙○○、甲○○上訴
    意旨，分別指摘原判決各該部分不當，求予廢棄改判，均無
    理由，均應駁回各該部分之上訴。
五、本件事證已臻明確，兩造所為其餘攻擊、防禦及舉證，經本
    院審酌後，認與判決結論均無影響，爰不一一論列，附此敘
    明。
六、據上論結，本件乙○○之上訴為一部有理由，一部無理由，甲
    ○○之上訴為無理由，依民事訴訟法第450條、第449條第1項
    、第79條，判決如主文。
中　　華　　民　　國　 110  　年　　11　　月　　16　　日
                  民事第十八庭 
                        審判長法  官  黃明發
                              法  官  周美雲
　　　　　　　　　　　　　　  法  官  賴彥魁
正本係照原本作成。
不得上訴。
中　　華　　民　　國　　110 　年　　11　　月　　17　　日
                              書記官  高瑞君